臺灣基隆地方法院刑事判決　　　　　　　93年度交訴字第31號
公　訴　人　臺灣基隆地方法院檢察署檢察官
被　　　告　甲○○　男　50歲.
上列被告因業務過失致死案件，經檢察官提起公訴（93年度偵字
第2410、2598號），本院判決如下：
    主      文
甲○○從事業務之人，因業務上之過失致人於死，處有期徒刑陸
月，如易科罰金以佰元折算壹日。
    事實及理由
壹、構成犯罪之事實
    甲○○係營業小客車司機，平時即以小客車搭載乘客為業，
    為從事駕駛業務之人。民國93年5 月8 日19時許，甲○○駕
    駛車牌號碼229 —ＬＹ號營業小客車，沿基隆市○○路第二
    車道，由基隆往八堵方向行駛，行經基隆市○○路467 號前
    ，本應注意車前狀況，並隨時採取必要安全措施，而依當時
    係天氣晴、夜間有照明、且市區路面無缺陷、無障礙物、視
    距良好，並無不能注意情事，竟疏未注意貿然前行，適前方
    有行人林員由東南往西北（即左往右）跨越中央分隔島違規
    穿越南榮路，甲○○煞車不及，前揭營業小客車右前車頭撞
    及林員，致林員倒地而受有左側肱骨近端粉碎性骨折、右側
    骨盆及髖臼骨折、左側脛骨近端骨折、薦椎骨折等傷害，引
    發出血性休克，經送醫診治後，仍因車禍之傷口感染併骨髓
    炎、敗血性休克、肺炎、尿道感染、呼吸衰竭，延至93年6
    月15日12時54分許傷重不治死亡。甲○○於肇事後，立即以
    電話報警，並停留現場向趕赴現場處理之員警承認肇事，自
    首而接受裁判。
貳、認定犯罪事實所憑之證據及理由
一、被告甲○○對於其為營業小客車駕駛，因過失於上揭時、地
    駕駛營業小客車撞擊被害人林員之事實供承不諱，核與下列
    證據情節相符，足堪信實。
二、書證：
    (一)道路交通事故現場圖、道路交通事故調查報告表(一)(二)、道
      路交通事故現場談話紀錄表(一)。
    (二)道路交通事故現場照片七幀。
    (三)臺灣省基宜區車輛行車事故鑑定委員會基宜鑑字第930486
      號鑑定意見書一份，鑑定意見認：一、林員（行人）跨越
      中央分隔島違規穿越道路，致被施車撞擊，為肇事主因。
      二、甲○○駕駛營業小客車未注意車前狀況，致撞擊由左
      至右穿越道路行人林員，為肇事次因。
    (四)按汽車行駛時，駕駛人應注意車前狀況，並隨時採取必要
      安全措施，道路交通安全規則第九十四條第三項定有明文
      ，被告甲○○係領有營業小客車駕駛執照之駕駛人，其就
      此規定，應知之甚稔，依卷附道路交通事故調查報告表(一)
      (二)之記載，本件交通事故發生時係天氣晴、夜間有照明、
      且市區路面無缺陷、無障礙物、視距良好，並無任何足令
      被告有何不能注意之情事，其應注意能注意卻疏未注意前
      揭規定以致肇事，其就本件交通事故之發生自有過失無疑
      。雖依現場照片所示，被害人林員亦疏未遵守道路交通安
      全規則第134 條第2 款「行人在設有劃分島或護欄之路段
      ，不得穿越道路」之規定而穿越劃有中央分隔島之南榮路
      （係未劃分快慢車道之一般車道），就本件交通事故之發
      生亦與有過失，然無解於被告業務過失致死之罪責。
參、對於被告辯解之判斷
    被告否認因其碰撞造成被害人死亡，辯稱：被害人死亡之結
    果是因其在醫院治療期間另受感染所致，與伊之行為無關云
    云。惟查：
一、按刑法上之過失，其過失行為與結果間，在客觀上有相當因
    果關係始得成立。所謂相當因果關係，係指依經驗法則，綜
    合行為當時所存在之一切事實，為客觀之事後審查，認為在
    一般情形下，有此環境、有此行為之同一條件，均可發生同
    一之結果者，則該條件即為發生結果之相當條件，行為與結
    果即有相當之因果關係。反之，若在一般情形下，有此同一
    條件存在，而依客觀之審查，認為不必皆發生此結果者，則
    該條件與結果不相當，不過為偶然之事實而已，其行為與結
    果間即無相當因果關係（最高法院76年台上字第192 號判例
    意旨參照）。
二、又被害人林員確因本件車禍，受身體有左側肱骨近端粉碎性
    骨折、右側骨盆及髖臼骨折、左側脛骨近端骨折、薦椎骨折
    等傷害，並引發出血性休克，經送醫診治後，仍因傷口感染
    併骨髓炎、肺炎、尿道感染、敗血性休克、呼吸衰竭，延至
    93年6 月15日12時54分許傷重不治死亡等情，有行政院衛生
    署基隆醫院函、財團法人新光吳火獅紀念醫院出具之診斷證
    明書各一份附卷可稽，並經檢察官督同檢驗員相驗屬實，製
    有相驗筆錄、相驗屍體證明書、驗斷書、照片十幀在卷可考
    。
三、經本院向被害人林員曾就診之醫院函查結果，其中行政院衛
    生署基隆醫院函覆本院稱：「…二、病患林員於93年5 月8
    日由119 救護人員送入急診室，受傷狀況經檢查為多處骨折
    ，計有左側肱骨近端粉碎性骨折、右側骨盆及髖臼骨折、左
    側脛骨近端骨折、薦椎骨折，因多處骨折造成出血性休克（
    血壓曾降至71/56mmHg ，心跳至130/min）， 經過大量輸液
    與輸血後，生命徵兆稍穩，於5 月8 日21時35分轉入加護病
    房。三、於加護病房中，以支持性治療為主，待症狀轉穩定
    後於5 月10日行右側大腿之骨骼牽引，5 月14日行左側肱骨
    處半肩處之關節手術，於5 月18日行右側骨盆及髖臼骨折處
    復位及內固定手術，……五、於5 月21日轉至一般病房後，
    患者開始出現發燒症狀，右側肱骨傷口紅腫，5 月24日發熱
    至38度Ｃ，應是傷口感染所致，於5 月25日進入手術室清創
    ，作細菌培養（結果為抗藥性金黃色葡萄球菌）及密閉性連
    續灌注系統，手術後轉入加護病房進一步治療。六、手術後
    曾和家屬解釋傷口感染之原因，大致與下列因素有關：糖
    尿病。年齡（老年人抵抗力較弱）。多重創傷（身體壓
    力導致抵抗力降低）營養狀況不佳；針對此問題必須留意
    ：右側骨盆髖骨臼之手術部位，亦有感染之可能，對抵
    抗力較弱之患者，感染常不易控制，抗生素之使用常會造成
    身體負擔，甚至造成腎臟衰竭。七、於5 月26日家屬表達轉
    院治療之意願，本院全力協助，…由家屬轉至新光醫院治療
    （5 月27日上午9 時離院）」等語，有該院93年10月11日93
    基醫病字第0930007390號函暨病歷資料各一份可資佐證。又
    財團法人新光吳火獅紀念醫院函覆本院稱：病患林員於93年
    5 月27日至本院急診，經診查為左肱骨及骨盆右側髖臼骨折
    ，經外院實施內固定手術後，併發左上臂及右側髖關節感染
    ，且合併敗血性休克。本院骨科於93年5 月28日經感染科照
    會檢查此病患，經診查後因判定患者左上臂及右髖關節蓄積
    大量濃液，因而決定於93年5 月29日手術移除左肱骨人工關
    節，及進行左上臂及右髖關節傷口皆有大範圍之深層組織感
    染及壞死，於93年5 月29日及93年6 月11日間共進行八次清
    創手術，並於93年6 月7 日行左肩截肢手術。雖經如此積極
    之治療，但因林員女士之敗血症過度嚴重，最終仍無法有效
    控制感染，併多重器官衰竭，於93年6 月15日病逝本院加護
    病房等情，有該院93年10月12日（93）新醫醫字第1298號函
    及93年11月22日（93）新醫醫字第1476號函各一份附卷可憑
    。是綜合前揭署立基隆醫院、新光醫院等醫院函文內容可知
    ，被害人係因本件車禍身體遭碰撞倒地，造成身體多處骨折
    外傷及出血性休克，加以老年病患高感染率、低抵抗率，在
    傷口未痊癒前感染細菌併發骨髓炎、肺炎、尿道感染，致敗
    血性休克、呼吸衰竭，為死亡之主要原因。是依經驗法則，
    綜合行為當時所存在之一切事實，為客觀之事後審查，認為
    在一般情形下，在同一條件之情況下，均可發生相同之結果
    ，應認被告之過失行為即為發生被害人死亡結果之相當條件
    。
四、綜上所述，被害人確因本件車禍死亡，已如前述，則被告之
    過失犯行與被害人之死亡結果間，顯有相當因果關係，應屬
    灼然，被告所辯無非係卸責之詞，不足採信，本件事證已臻
    明確，被告之犯行堪予認定。
肆、論罪及科刑之理由：
    (一)核被告所為，係犯刑法第二百七十六條第二項之業務過失
      致人於死罪。
    (二)被告於撞及被害人肇事後，警察知悉犯人之前，立即以電
      話報警，報明肇事人之姓名及肇事地點，被告並停留於事
      故現場，向到場處理之警員自首並接受裁判，此有卷附「
      基隆市○○○道路交通事故報案人須知」一份可稽，足認
      被告係於警察未發覺犯罪之前自首，應依刑法第六十二條
      之規定，減輕其刑。
    (三)本院審酌被告為從事營業小客車駕駛業務之人，尤應注意
      保護用路行人之安全，在夜間駕車竟疏於注意車前穿越道
      路之行人而肇事，並導致被害人死亡之嚴重結果，惟被告
      並無犯罪前科，有台灣高等法院被告全國前案紀錄表在卷
      足稽，且本件車禍被告之過失為肇事次因，被害人之過失
      為肇事主因，被告坦承犯行接受裁判，犯罪後態度尚佳等
      一切情狀，量處如主文所示之刑，並諭知易科罰金之折算
      標準。
伍、適用之法律依據：
    刑事訴訟法第299條第1項前段、第310條之1 ，刑法第276條
    第2 項、第62條前段、第41條第1 項前段，罰金罰鍰提高標
    準條例第1 條前段、第2 條。
本案經檢察官樊家妍到庭執行職務。
中　　華　　民　　國　　94　　年　　1 　　月　　25　　日
                  交通法庭審判長法   官  邱志平
                                法   官  劉桂金
                                法   官  汪梅芬
上正本證明與原本無異。
對於本件判決如有不服，應於收受送達後10日內，向本院提出上
訴書狀，上訴於臺灣高等法院，並按他造當事人之人數附具繕本
                                書記官  賴敏慧
中　　華　　民　　國　　94　　年　　1 　　月　　25　　日
論罪之法條全文
刑法第276條
因過失致人於死者，處二年以下有期徒刑、拘役或二千元以下罰
金。從事業務之人，因業務上之過失犯前項之罪者，處五年以下
有期徒刑或拘役，得併科三千元以下罰金。
